【裁判字號】    92,交聲,178
【裁判日期】    920912
【裁判案由】    違反道路交通管理處罰條例聲明異議
【裁判全文】
臺灣基隆地方法院交通事件裁定                    九十二年度交聲字第一七八號
    移 送機 關  交通部公路總局台北區監理所基隆監理站
    異  議  人  甲○○
    即受處分人
右列聲明異議人即受處分人因違反道路交通管理處罰條例案件，對於交通部公路總局
臺北區監理所基隆監理站民國九十二年八月二十五日所為之處分（原處分案號：基監
字第裁四二─Ζ00000000號），聲明異議，本院裁定如左：
    主  文
異議駁回。
    理  由
一、本件聲明異議意旨如聲明異議狀（如附件）所載。
二、原處分機關即交通部公路總局臺北區監理所基隆監理站（下稱原處分機關）係以
    聲明異議人即受處分人甲○○於民國九十二年六月二十七日七時四十五分許，駕
    駛車牌號碼ＨＧ─５０６７號自用小客車行經國道一號高速公路南向五股出口匝
    道處，因利用匝道路肩超車（單一車道之匝道），依據道路交通管理處罰條例第
    三十三條第一項之規定，裁處新臺幣（下同）三千元之罰鍰，並依同條例第六十
    三條第一項之規定，記違規點數一點；異議人則以：當時車流量大，車子行進時
    走時停，在一次車陣停止時適逢轉彎處，前方之廂型車沿途排放黑煙，並停於交
    流道偏左側，伊乃將所駕駛之車停於其右後方，以避免排放之廢氣影響行車視線
    ，並未將車子超越路肩邊線，亦無超車企圖，卻遭開單告發，因認原處分有所不
    當而提出異議等語。
三、經查：
  (一)按交通違規之舉發可分為「當場舉發」及「逕行舉發」，由於逕行舉發之受處分
    人並無當場向舉發員警辯駁、陳述意見之機會，故現行法制就逕行舉發之條件多
    所設限（例如闖紅燈或平交道、以科學儀器取得違規證據資料，足資認定其違規
    事實者），此觀違反道路交通管理事件統一裁罰標準及處理細則第二十三條之規
    定自明。至於當場舉發交通違規事件，鑑於交通違規事實往往驟然而現、稍縱即
    逝，若硬性要求舉發員警不分違規情節，一律必須預留證據，俾便事後提出供法
    院審查，除有現實技術可行性之困難，勢將大幅提高交通管理之行政成本，並嚴
    重削弱道路交通管理之行政效能，此絕非立法者制定道路交通管理法規之本意。
    且舉發交通違規行為之處分亦屬行政行為，除應遵循公正、公開與民主之程序，
    確保依法行政之原則，以保障人民權益，如何同步提高行政效能，亦應一併兼顧
    （行政程序法第一條規定參照），此亦係現行法制就若干類型之行政處分明文規
    定可免記明理由，或毋需給予當事人陳述意見機會等規定之所由設（行政程序法
    第九十七條、第一百零三條規定參照）。而所謂「準用」與「適用」有別，適用
    係完全依其規定而適用之謂，準用則衹就某事項所定之法規，於性質不相牴觸之
    範圍內，適用於其他事項之謂，即準用有其自然之限度（最高法院四十一年臺非
    字第四七號判例意旨參照），是以刑事訴訟法就犯罪證據有關之規定中，與屬行
    政秩序罰之交通違規裁罰本旨不合之部分，即不在準用之列。因此，受處分人遭
    受舉發之交通違規事實，僅有舉發違反道路交通管理事件通知單及裁決書等書面
    資料可參，且上載情節顯有違背論理法則、經驗法則，乃至與認定事實不符（刑
    事訴訟法第一百五十五條第二項參照）等情，自不得遽而推認受處分人確有交通
    違規之事實。否則，不啻自我貶損法院事後審查舉發交通違規處分之制度功能，
    猶有甚者，勢將降低交通主管機關提升取締交通違規技術及添購科技採證設備之
    誘因，終將侵蝕人民對於法秩序、乃至司法制度之信賴。反之，舉發員警到庭結
    證違規情節屬實，且查得支持舉發違規可憑信性之相關佐證，又無員警設詞攀誣
    或舉發錯誤之事證，自堪據以認定違規情節應屬事實。
  (二)按汽車行駛於高速公路或設站管制之道路，而不遵管制之規定者，處汽車駕駛人
    三千元以上六千元以下罰鍰，道路交通管理處罰條例第三十三條第一項定有明文
    。而汽車行駛高速公路，不得在路肩上行駛，或利用路肩超越前車或倒車，且交
    流道之匝道，亦屬高速公路之轄區○○○○路交通管制規則第九條第一項第二款
    、第四條亦規定甚明。有關本件警方攔停地點係國道一號高速公路南向五股交流
    道之匝道處，業經證人即攔查警員乙○○結證在卷，異議人對此亦無爭執。本案
    爭點僅在於異議人有無行駛路肩超車乙節。茲查異議人當時為求超越前車而將所
    駕車輛跨越路肩標線，經證人乙○○到庭結證屬實（本院九十二年九月十二日筆
    錄），且有庭繪當時現場所見圖示附卷可稽。異議人雖亦舉同車之友人丙○證明
    其未行走路肩，然姑且不論異議人與丙○為朋友，關係密切致有迴護可能，單以
    丙○所證：當時係跟前車而未走路肩，因為走路肩會併排等詞，即與異議人所稱
    前面廂型車行駛到黃線，超越在黃線，伊的車半個車身在他旁邊（但伊未壓到線
    ），顯然有半個車身併排部分有所出入，丙○之證詞無足採信。本院再參酌異議
    人所承，伊所駕之車停於前面廂型車之右後方（參異議狀），半個車身在他（指
    廂型車）旁邊（參本院九十二年九月十二日筆錄），更足以證人乙○○之證言信
    而有徵。因此，原處分機關認定異議人駕車利用匝道路肩超車乙節並無違誤。
  (三)次按汽車駕駛人有第三十三條之情形者，除依原條款處罰鍰外，並記違規點數一
    點，道路交通管理處罰條例第六十三條第一項定有明文。異議人違規事證明確已
    如前述，原處分機關依上開道路交通管理處罰條例第三十三條第一項、第六十三
    條第一項等規定，裁處異議人三千元罰鍰，並記違規點數一點之處分，認事用法
    並無不合，裁罰亦屬妥適，本件異議人之異議為無理由，自應將其異議駁回。
四、據上論斷，應依道路交通案件處理辦法第十九條，裁定如主文。
中      華      民      國    九十二      年     九      月     十二    日
                                    臺灣基隆地方法院交通法庭
                                            法  官    邱志平
右正本證明與原本無異。
對於本件裁定如有不服，應於收受送達後五日內，向本院提出抗告書狀，敘述抗告之
理由，抗告於臺灣高等法院。
                                            書記官    彭淑芳
中      華      民      國    九十二      年     九      月     十六    日


司法院資訊處製作；財團法人民間司法改革基金會備份。
